【裁判字號】    90,易,340
【裁判日期】    900711
【裁判案由】    妨害自由
【裁判全文】
臺灣雲林地方法院刑事判決                            九十年度易字第三四號
    公 訴 人  臺灣雲林地方法院檢察署檢察官
    被    告  乙○○
              甲○○○
右列被告等因妨害自由案件，經檢察官提起公訴（八十九年度偵字第二七四七號），
本院判決如左：
    主  文
乙○○、甲○○○均無罪。
    理  由
一、公訴意旨略以：被告乙○○、甲○○○，基於犯意聯絡，於民國（下同）八十九
    年七月四日晚上十一時二十分許，無故侵入雲林縣水林鄉○○村○○路六之三十
    號告訴人丙○○住處，並共同向告訴人丁○○○恫稱：「要給妳死，今晚來一定
    要給你死」云云，使告訴人林阿香因之心生畏懼，因認被告乙○○、甲○○○涉
    有刑法第三百零六條第一項侵入住居罪，及同法第三百零五條之恐嚇危害安全罪
    嫌。
二、按犯罪事實應依證據認定之，無證據不能推定其犯罪事實，又不能證明被告犯罪
    者，應諭知無罪之判決，刑事訴訟法第一百五十四條、第三百零一條第一項分別
    定有明文。次按認定不利於被告之事實，須依積極證據，苟積極證據不足為不利
    於被告事實之認定時，即應為有利於被告之認定，更不必有何有利之證據；又事
    實之認定，應憑證據，如未能發現相當之證據，或證據不足以證明，自不能以推
    測或擬制之方法，以為裁判之基礎；且認定犯罪事實所憑之證據，無論直接或間
    接證據，其為訴訟上之證明，須達於通常一般之人均不致有懷疑，而得確信其為
    真實之程度者，始得據為有罪之認定，倘其證明尚達到此一程度，而有合理之懷
    疑存在時，尚難為有罪之認定基礎；另告訴人之告訴，係以使被告受刑事訴追為
    目的，是其陳述是否與事實相符，仍應調查其他證據以資審認，最高法院三十年
    上字第八一六號、四十年台上字第八六號、七十六年台上字四九八六號、五十二
    年台上字第一三○○號判例均可資參照。
三、本件公訴人認被告二人涉有上開罪嫌，無非以告訴人丙○○、戊○○、丁○○○
    之指訴為其論據。訊之被告乙○○、甲○○○均堅詞否認有上開犯行，均辯稱：
    當時是拿法院的執行命令到告訴人丙○○家裡要討論如何處理他們之間開診所被
    罰款的事，而且當時並沒有說任何恐嚇的話等語。經查：
    （一）被告二人係因收到法院之執行命令，而於八十九年七月四日晚上九時二十
          分許，持該執行命令進入告訴人丙○○住處要求討論如何處理該執行命令
          問題等情，業據被告二人於警訊及偵審中供述明確，核與告訴人丁○○○
          於審理中陳稱：被告二人到她住處是要講被告乙○○和她兒子戊○○合開
          醫院被罰款的事，被告二人說她兒子戊○○欠錢要還錢等語，均相吻合，
          並有本院八十九年五月十六日雲院任民執助壬決定第八十九-五二號執行
          命令影本一紙在卷可稽，足認被告二人當時確實是因要討論上開執行命令
          之原因而進入告訴人丙○○之住處無誤。按刑法第三百零六條第一項所謂
          無故侵入他人住宅，係指無正當理由擅入他人住宅而言，且「正當理由」
          並不以法律上已有明文規定者為限，即在習慣、道義上所許可者，亦不能
          認為無故，如因事業上合作之問題或金錢上之糾紛，於適當時間擅入爭執
          或索討，即難謂無正當理由，而認為無故。則被告二人進入告訴人丙○○
          住處係為討論如何解決合開診所而被罰款之事既經認如前，依前揭說明，
          顯然應認有正當理由而進入告訴人之住宅。又告訴人丙○○於警訊亦陳明
          ：當時他向被告乙○○表示他已經報案了你不能離開，他並將住宅大門關
          閉不讓被告二人離開，而等警察前來處理等語，亦足認被告二人於進入上
          開住宅後，未受告訴人退去之要求反遭告訴人丙○○留置，是亦無刑法第
          三百零六條第二項之情形。綜上，被告二人係有正當理由進入告訴人林何
          能之住處，與刑法第三百零六條之構成要件不合，自不能以該罪相繩。
   （二） 再告訴人丁○○○於審理中陳稱：當時她在浴室幫孫子洗澡，聽到被告二
          人進來家裡就從浴室出來，被告二人一見到她說恫稱：今晚一定要讓我死
          ，並且一個抓她頭髮，一個打她胸部云云，惟被告二人進入告訴人丙○○
          住宅係為討論如何處理法院執行命令等情，業經告訴人丁○○○陳述如前
          ，衡情若為商討法院執行命令的事情，應是先就有關法院執行命令事項加
          以詢問，豈有一進門見到告訴人丁○○○就加以恫嚇之理，告訴人林李阿
          香就被告二人恐嚇部分所述，顯與常情不合。再告訴人丁○○○既陳述有
          遭被告加以毆打等情，然告訴人丁○○○於警訊及偵審中皆未提出任何之
          診斷證明書以實其說，則被告二人是否確有施以恐嚇言語再加以傷害，頗
          有疑義。況告訴人丁○○○於審理中亦陳稱：當場只有她一人聽到被告二
          人加以恐嚇的話等語，是本案關於被告二人恐嚇部分亦僅有告訴人林李阿
          香一人之陳述為證，而告訴人丁○○○之指訴既有如上可疑之處，自不能
          僅依該指訴即論被告二人有恐嚇之犯行。
    綜上所述，就告訴人等之陳述而論，既非無瑕，依前揭說明，尚不能據此即論被
    告二人確有公訴人所指之犯行，而本件前開作為認定被告有上揭犯罪之證據，既
    未逾合理懷疑之程度，即如未能發現有相當證據，或證據不足以證明，自不能以
    推測或擬制之方法，以為裁判之基礎。此外，復查無其他積極證據足資認定被告
    有何公訴人所指之犯行，不能證明被告犯罪，揆諸前開規定，依法自應為無罪之
    諭知。
據上論斷，應依刑事訴訟法第三百零一條第一項，判決如主文。
本案經檢察官陳永豐到庭執行職務
中      華      民      國      九十      年      七      月    十一    日
                                        臺灣雲林地方法院刑事第一庭
                                            法  官
如不服本判決，應於判決送達後十日內，向本院提出上訴狀。（須附繕本）


司法院資訊處製作；財團法人民間司法改革基金會備份。
